臺灣臺中地方法院臺中簡易庭民事判決
111年度中簡字第2463號
原      告  林晉立  
被      告  楊憲昌  
            張淑真  
上列當事人間返還土地事件，於民國111年11月10日言詞辯論終
結，本院判決如下：
    主      文
被告楊憲昌、被告張淑真應給付原告新臺幣參仟柒佰伍拾元。
原告其餘之訴駁回。
訴訟費用由被告負擔百分之三，餘由原告負擔。
本判決原告勝訴部分得假執行，被告如以新臺幣參仟柒佰伍拾元
為原告預供擔保或提存，得免為假執行。
原告其餘假執行之聲請駁回。
　　事實及理由
一、原告起訴聲明請求1.被告應將坐落臺中市○○區○○段00000地
    號土地（下稱系爭土地）恢復原狀、騰空遷讓交付原告，並
    自民國111年4月5日起至返還之日止，按月給付原告新臺幣
    （下同）2萬0500元。2.被告應給付原告18萬6000元。後撤
    回聲明第1項之訴，迭次減縮第2項聲明如後開原告聲明所示
    （見卷第119頁），依民事訴訟法第255條第1項第3款規定，
    應予准許。
二、原告主張：原告於110年4月6日委由訴外人林群曜與被告楊
    憲昌簽訂土地租賃契約（下稱系爭租約），由被告楊憲昌向
    原告承租系爭土地，租賃期限自110年4月6日起至115年4月5
    日止，每月租金5000元，年繳租金優惠為5萬5000元，押租
    金1萬元、復原保證金2萬元，以年繳方式給付租金，被告張
    淑真為連帶保證人。詎被告楊憲昌於承租後，未詢問原告，
    亦未申請合法建照，私自搭建違章建築，成立非法狗隻養殖
    場，飼養數十隻犬隻進行繁殖，附近居民因大量犬隻吠叫聲
    、排泄物惡臭，不堪其擾而向都發局、水利會、動保處等公
    家單位舉發，各公家機關向被告予以裁罰確定，被告楊憲昌
    違反系爭租約第9條第2、3款規定，且被告楊憲昌自111年4
    月5日起即未按期繳付租金，算至111年6月，累計積欠租金
    已超過2個月租金總額，依系爭租約第13條第4項，原告有權
    拆除地上物並收回土地，原告遂於111年6月17日以存證信函
    終止租約，該存證信函於111年6月20日到達被告楊憲昌，系
    爭租約因此終止，被告楊憲昌至111年7月8日始返還系爭土
    地，爰依系爭租約及不當得利之法律關係，請求被告楊憲昌
    給付自111年4月5日起至111年7月8日止之租金及相當租金不
    當得利合計1萬3750元，另被告楊憲昌於租賃期間搭蓋違章
    建築，在系爭土地堆積大量垃圾，依系爭租約第7條第4款約
    定，請求被告楊憲昌給付違章建築拆除清運費用10萬元，依
    系爭租約第3條第5款、第4條規定，請求被告楊憲昌給付垃
    圾清運費用3萬元。以上扣除押金1萬元、復原保證金2萬元
    後，請求被告楊憲給付11萬3750元（13750元＋100000元＋300
    00元－10000元－20000元＝113750元），並請求被告張淑真同
    負給付責任等語，並聲明：⑴被告應給付原告11萬3750元。⑵
    願供擔保請准宣告假執行。
三、被告則以：被告所接洽租約事宜之人均為原告父親林群曜，
    原告父親有要幫被告申請合法之養殖場，且租金也都是原告
    父親在收，被告於111年5月10日有前往原告之公司要繳付租
    金，但原告父親不在，被告找不到人支付租金，原告終止租
    約不合法等語置辯，答辯聲明：駁回原告之訴。
四、得心證之理由：
　㈠按「承租人租金支付有遲延者，出租人得定相當期限，催告
    承租人支付租金，如承租人於其期限內不為支付，出租人得
    終止契約。」，民法第440條第1項定有明文。此一規定係屬
    任意規定，當事人非不得以契約排除之（最高法院86年度台
    上字第3303號判決參照 )。系爭租約第3條第3款約定「乙方
    （即被告楊憲昌）應繳納之租金或違約遲交金，於期滿1個
    月以上未繳納時，甲方（即原告）除追繳使用期間之租金或
    違約遲交金外，得終止契約…」（見卷第23頁），排除民法
    第440條第1項需先催告之約定，仍屬有效。查系爭契約第3
    條約定年租金5萬5000元，繳納方式為年繳，以每年4月1日
    起至4月5日前繳納完畢（見卷第23頁），被告楊憲昌未繳租
    金，為被告所不爭執，至110年6月5日遲繳達2個月，原告於
    111年6月17日以大里郵局276號存證信函通知被告楊憲昌終
    止租約，該存證信函於111年6月20日到達被告楊憲昌，有存
    證信函及郵件查詢單在卷可佐（見卷第53-55、87頁），已
    生合法終止租約效力。被告抗辯租金都是原告父親林群曜收
    取，111年5月10日有去原告公司要繳租金，原告父親林群曜
    不收云云，又稱：有去，但是原告父親不在，找不到人支付
    租金云云。原告否認其父林群曜有受領租金權，被告楊憲昌
    就原告父林群曜有受領租金權並未舉證證明，且111年5月10
    日至原告111年6月17日寄出存證信函，相隔已達月餘，被告
    楊憲昌仍未繳租，不能解免其遲繳租金效力，被告抗辯原告
    終止租約不合法云云，並不足採。
　㈡被告楊憲昌於租約終止前，本有依約給付租金義務，於租約
    終止後繼續占有系爭土地，並無正當權源受有利益，致原告
    不能使用系爭土地係而受有損害，此不能使用土地之損害金
    額相當於租金金額，原告得依不當得利之法律關係，請求被
    告給付相當租金之不當得利。是以，原告請求被告楊憲昌給
    付111年4月6日至6月20日欠租，及111年6月21日起至7月8日
    止之相當租金不當得利，合計1萬3750元，應屬有據。
　㈢系爭租約第7條第4款約定「乙方（即被告楊憲昌）承租期間
    所施之建築物，如有涉及任何違章建築等條例之罰款等項目
    均由乙方負完全責任。」（見卷第27頁）。既謂「涉及任何
    違章建築等條例之罰款」，應係指違反行政規章由政府機關
    所為裁罰。原告主張被告承租系爭土地搭建違章建築，該違
    章建築拆除清運費用10萬元，並非政府機關所為裁罰，原告
    主張依系爭租約第7條第4款約定請求被告給付違章建築拆除
    清運費用10萬元，與系爭租約第7條第4款約定不合，不能准
    許。
　㈣系爭租約第3條第5款約定「退租時，乙方（即被告楊憲昌）
    需復原該地原有之圍籬原貌。」，被告楊憲昌依此約定，負
    有復原系爭土地原有圍籬原貌之義務，此屬一定行為作為義
    務。系爭租約第4條約定「押租金：1萬元，於訂約時由乙方
    （即被告楊憲昌）交付甲方（即原告）收受，俟租賃關係消
    滅，乙方遷空交還土地後由甲方無息返還與乙方。」，此係
    約定押租金返還條件。原告主張被告楊憲昌於系爭土地堆積
    大量垃圾，請求被告楊憲昌給付清運費用需3萬元，並非請
    求被告楊憲昌復原該地原有之圍籬原貌，與系爭租約第3條
    第5款約定不合，不能准許。另被告楊憲昌於租約消滅後，
    未依約遷空交還土地，原告固得就其所受損害，逕由押租金
    扣抵，依系爭租約第4條約定，於被告楊憲昌遷空交還土地
    前，不負返還剩餘押租金之義務。然此約定並非得憑以向被
    告楊憲昌請求給付垃圾清運費3萬元之依據，原告依系爭租
    約第4條約定請求被告楊憲昌給付垃圾清運費用3萬元，亦無
    理由。
　㈤按押租金之主要目的在於擔保承租人履行租賃債務，故租賃
    關係消滅後，承租人如有欠租或其他債務不履行時，其所交
    付之押租金，發生當然抵充之效力（最高法院87年度台上字
    第1631號判決參照)。原告得請求被告楊憲昌給付111年4月6
    日至7月8日止之租金及相當租金不當得利1萬3750元，應先
    以押租金1萬元抵充，先抵充欠租再抵充相當租金不當得利
    結果，被告楊憲昌尚應給付原告3750元（13750元－10000元＝
    3750元）。
　㈥按「連帶債務之債權人，得對於債務人中之一人或數人或其
    全體，同時或先後請求全部或一部之給付。」，民法第273
    條第1項定有明文。被告張淑真在系爭租約簽名擔任被告楊
    憲昌之連帶保證人，表示就被告楊憲昌依系爭租約所負債務
    負連帶保證義務，原告請求被告張淑真同負給付責任，亦無
    不合。
五、從而，原告依系爭租約、不當得利及連帶保證之法律關係，
    請求被告楊憲昌、被告張淑真給付原告3750元，為有理由，
    應予准許，逾此部分之請求，為無理由，應予駁回。
六、本件係就民事訴訟法第427條第1項規定適用簡易程序為被告
    敗訴之判決，爰依民事訴訟法第389條第1項第3 款規定，依
    職權宣告假執行，並依職權宣告被告預供擔保或提存，得免
    為假執行。原告就其勝訴部分陳明願供擔保請准宣告假執行
    ，僅係促使本院職權發動，毋庸為准駁之諭知。至原告敗訴
    部分，其假執行之聲請失所依附，應併予駁回。
七、本件事證已臻明確，兩造其餘攻擊防禦之方法，核與判決之
    結果不生影響，無庸逐一論究，併此敘明。
八、據上論結，本件原告之訴為一部有理由，一部無理由，依民
    事訴訟法第79條、第389條第1項第3款、第392條第2 項，判
    決如主文。
中　　華　　民　　國　　111 　年　　12　　月　　8 　　日
                  臺灣臺中地方法院臺中簡易庭
                                  法  官  熊祥雲
以上正本係照原本作成。
如不服本判決，應於送達後20日內，向本院提出上訴狀並表明上
訴理由，如於本判決宣示後送達前提起上訴者，應於判決送達後
20日內補提上訴理由書（須附繕本），如委任律師提起上訴者，
應一併繳納上訴審裁判費。
中　　華　　民　　國　　111 　年　　12　　月　　8 　　日
                                  書記官  王麗麗